【裁判字號】    92,易,528
【裁判日期】    920613
【裁判案由】    毒品危害防制條例
【裁判全文】
臺灣彰化地方法院刑事判決                          九十二年度易字第五二八號
    公  訴  人  臺灣彰化地方法院檢察署檢察官
    被      告  甲○○○
    選任辯護人  林見軍律師
                魏其村律師
右列被告因違反毒品危害防制條例案件，經檢察官提起公訴（九十二年度毒偵字第六
二五號），本院判決如左：
    主      文
甲○○○施用第二級毒品，累犯，處有期徒刑拾月。
    事      實
一、甲○○○前因違反毒品危害防制條例案件，經本院以八十九年度易字第六０五號
    判決判處有期徒刑六月，如易科罰金以三百元折算一日確定，於民國九十年五月
    二日易科罰金執行完畢。又因施用毒品案件，經觀察、勒戒後，認無繼續施用毒
    品之傾向，由臺灣彰化地方法院檢察署檢察官於八十八年三月十七日以八十八年
    度偵字第七五九、一三一五號為不起訴處分確定；復因施用毒品案件，經觀察、
    勒戒後，認有繼續施用毒品之傾向，經本院裁定施以強制戒治一年，所涉刑案部
分，則由本院於八十九年七月七日以前揭八十九年度易字第六０五號判決判處徒
    刑確定。詎甲○○○仍不知悔改，復基於施用第二級毒品之犯意，於九十一年十
    月二十三日或其前四日內之某時，以不詳方式，在不詳地點施用第二級毒品安非
    他命一次。嗣於九十一年十月二十三日下午三時三十九分許，前往彰化縣警察局
    彰化分局接受列管毒品人口尿液定期調驗，結果呈安非他命類陽性反應，始為警
    查悉上情。
二、案經彰化縣警察局彰化分局報請臺灣彰化地方法院檢察署檢察官偵查起訴。
    理      由
一、訊據被告甲○○○矢口否認有何施用安非他命犯行，辯稱：伊因頭痛服用國安感
    冒藥水及治療眼睛痛之藥物，並未施用毒品，且伊於九十一年十月二十三日係主
    動前往警局驗尿，並非強制到場，倘其確有施用毒品情事，豈會不知規避，而敢
    提前主動接受驗尿？又感冒藥劑中之成分與安非他命有類似作用，服用感冒藥劑
    可產生與安非他命之交叉反應，使尿液測試呈現偽陽性，本件尿液檢驗報告是否
    以複驗階段所應採取之「氣相層析質譜儀」方式為之，尚未見有何論述，遽為認
    定伊施用安非他命，亦嫌率斷云云。惟查：被告於前揭時地經警採其尿液送驗結
    果，確呈安非他命類陽性反應，有詮昕科技股份有限公司出具之濫用藥物尿液檢
    驗報告一紙附卷可稽。而常人如未施用安非他命，其尿水應無安非他命類之反應
    ，倘有施用者，約百分之九十於九十六小時內自尿中排出，故推算施用期間最長
    可能不會超過四日，此亦經行政院衛生署藥物食品檢驗局八十一年二月八日以（
    八一）藥檢壹字第００一一五六號函闡釋甚明。則被告如未於前揭時間內施用安
    非他命，所採尿液送驗結果當無可能呈現安非他命類陽性反應。再者，部分非法
    感冒藥品或止痛藥因講究鎮靜療效，可能會於藥劑中添加嗎啡或可待因成分，而
    使誤服藥物之患者尿液中殘留嗎啡成分，或因大量可待因成分而呈嗎啡之偽陽性
    反應，然此情形與歸類為中樞神經興奮劑之安非他命究屬二事。是以被告即使確
    有服用大量感冒藥品，亦不致使其尿液中呈現安非他命陽性反應，況乎被告所稱
    服用之「國安感冒藥水」，係經衛生署檢驗合格准予上市之藥品，更無可能含有
    嚴重危害人體健康且具有成癮性之毒品成分。足徵被告以服用感冒藥及鎮痛藥云
    云置辯，至屬無稽，顯係冀圖脫免罪責，不足採信。又上開尿液檢驗報告乃經詮
    昕科技股份有限公司分別以酵素免疫分析法（EIA）進行初步篩驗，再以可信度
    及準確度最高之氣相層析質譜儀（GC/MS）確認檢驗，採尿及化驗程序均無瑕疵
    可言，被告質疑該份尿液檢驗報告未經氣相層析質譜儀分析法複驗，恐係不解報
    告中英文縮寫所致，容有誤會。至於被告辯稱係於排定調驗日之前主動至警局採
    驗尿液等情縱若屬實，然此或係其對於毒品殘留體內檢出時效計算有誤而過度自
    信，或為被告於排定調檢日當天有另行施用毒品之計劃，究不能僅憑被告先行前
    往警局採尿即置前揭確切之尿液檢驗報告於不顧，而遽為有利被告之認定。否則
    ，吸毒成癮之人均可以其提前報到採尿而據以免責；即令其於排定尿檢日到場，
    一旦驗得毒品陽性反應，亦得以明知毒品殘留體內時間為由，辯稱自己不致愚昧
    荒唐而於驗尿前吸食毒品，倘前揭辯解均得成立，執法人員何須進行列管毒品人
    口定期調驗作業？又何須將尿液送往專業機構進行繁複鑑定程序？綜上所述，被
    告前揭辯解均屬事後卸責之詞，無足為採。又被告前因施用毒品案件，經觀察、
    勒戒後，認無繼續施用毒品之傾向，由臺灣彰化地方法院檢察署檢察官於八十八
    年三月十七日以八十八年度偵字第七五九、一三一五號為不起訴處分確定；復因
    施用毒品案件，經觀察、勒戒後，認有繼續施用毒品之傾向，經本院裁定施以強
    制戒治一年，所涉刑案部分，則由本院於八十九年七月七日以八十九年度易字第
    六０五號判決判處有期徒刑六月，如易科罰金以三百元折算一日確定等情，有臺
    灣高等法院被告全國前案紀錄表、刑案資料查註紀錄表、不起訴處分書、刑事判
    決各一份附卷可按。本件事證已臻明確，被告犯行洵堪認定。
二、核被告甲○○○三犯施用第二級毒品安非他命，所為係犯毒品危害防制條例第十
    條第二項之施用第二級毒品罪。被告為供自己施用之目的而持有上開毒品，其於
    施用前後持有安非他命之低度行為，應為施用之高度行為所吸收，不另論罪。查
    前因違反毒品危害防制條例案件，經本院以八十九年度易字第六０五號判決判處
    有期徒刑六月，如易科罰金以三百元折算一日確定，於九十年五月二日易科罰金
    執行完畢，有卷附臺灣高等法院被告全國前案紀錄表、刑案資料查註紀錄表足參
    ，其受有期徒刑之執行完畢，五年內再犯本件法定本刑有期徒刑以上之罪，為累
    犯，應依法加重其刑。爰審酌被告因施用毒品案件，屢經觀察、勒戒及強制戒治
    並判處徒刑，猶未能使其深切體認毒品危害己身健康之鉅，反而趁隙再次施用安
    非他命，足見被告欠缺堅定之戒毒意志；尤其被告於偵審期間均一再否認犯行，
    更以服用感冒藥劑等不實辯詞冀圖解免罪責，僥倖之心彰彰至明，難見其有悔改
    之意，及其犯罪目的、手段、具有國小肄業學歷之智識程度等一切情狀，量處如
    主文所示之刑，以示懲儆。
據上論斷，應依刑事訴訟法第二百九十九條第一項前段，毒品危害防制條例第十條第
二項，刑法第十一條前段、第四十七條，判決如主文。
本案經檢察官吳芙如到庭執行職務。
中    華    民    國    九十二      年      六      月      十三        日
                                臺灣彰化地方法院刑事第三庭
                                    法      官  高  文  崇
右正本證明與原本無異。
如不服本判決，應於判決送達後十日內向本院提出上訴狀( 須附繕本 )。
                                    法院書記官  謝  志  鑫
中    華    民    國    九十二      年      六      月      二十        日
毒品危害防制條例第十條：
施用第一級毒品者，處六月以上五年以下有期徒刑。
施用第二級毒品者，處三年以下有期徒刑。


司法院資訊處製作；財團法人民間司法改革基金會備份。
